【裁判字號】    99,監,194
【裁判日期】    990830
【裁判案由】    選定監護人
【裁判全文】
臺灣臺北地方法院民事裁定               99年度監字第194號
聲  請  人  乙○○
相  對  人  丙  ○
關  係  人  甲○○
上列當事人間聲請選定監護人事件，本院裁定如下：
    主    文
選定乙○○（男，民國○○年○月○日生，身分證統一編號：Ｚ
000000000號）為受監護宣告人丙○（男，民國○○○
年○月○日生，身分證統一編號：Ｚ000000000號）之
監護人。
指定甲○○（女，民國○○○年○月○○○日生，身分證統一編
號：Ｚ000000000號）為會同開具財產清冊之人。
聲請程序費用新臺幣壹仟元由聲請人負擔。
    理    由
一、本件聲請意旨略以：相對人即禁治產人（受監護宣告人）丙
    ○前經本院於民國九十二年十一月十四日以九十二年度禁字
    第九四號民事裁定宣告為禁治產人，惟其並無九十七年五月
    二十三日修正前民法第一千一百十一條之法定監護人且亦無
    選定監護人，爰依法聲請由聲請人擔任相對人之監護人，並
    指定關係人甲○○為會同開具財產清冊之人等語。
二、按有事實足認監護人不符受監護人之最佳利益，或有顯不適
    任之情事者，法院得依受監護人、四親等內之親屬、檢察官
    、主管機關或其他利害關係人之聲請，改定適當之監護人；
    監護宣告之人應置監護人；法院為監護之宣告時，應依職權
    就配偶、四親等內之親屬、最近一年有同居事實之其他親屬
    、主管機關、社會福利機構或其他適當之人選定一人或數人
    為監護人，並同時指定會同開具財產清冊之人。法院為前項
    選定及指定前，得命主管機關或社會福利機構進行訪視，提
    出調查報告及建議。監護之聲請人或利害關係人亦得提出相
    關資料或證據，供法院斟酌；法院選定監護人時，應依受監
    護宣告之人之最佳利益，優先考量受監護宣告之人之意見，
    審酌一切情狀，並注意下列事項：(一)受監護宣告之人之身心
    狀態與生活及財產狀況。(二)受監護宣告之人與其配偶、子女
    或其他共同生活之人間之情感狀況。(三)監護人之職業、經歷
    、意見及其與受監護宣告之人之利害關係。(四)法人為監護人
    時，其事業之種類與內容，法人及其代表人與受監護宣告之
    人之利害關係，民法第一千一百十三條準用第一千一百零六
    條之一、第一千一百十一條、第一千一百十一條之一分別定
    有明文。
三、經查，聲請人主張之事實，業據提出本院九十二年度禁字第
    九四號民事裁定影本、診斷證明書、戶籍謄本為證，復經本
    院依職權調閱上開民事卷宗查核屬實。
四、再者，本院囑託臺北縣政府社會局、臺北市政府社會局就本
    件選定監護人進行訪視，並提出調查報告及建議。經查：
  (一)臺北縣政府社會局北社工字第○九九○七五一○○五號報告
    內容略以（訪視對象：相對人）：相對人患有精神疾病，現
    安置於淡水泓安醫院，接受完善生活照顧，醫護人員表示相
    對人患有高血壓慢性疾病，意識清楚，能回應社工員問話，
    惟對於問題有前後回答不一致狀況；相對人表示其繼承其父
    親遺產現金約新臺幣（下同）一百萬元及位於高雄縣龜山鄉
    之不動產，其並表示平時僅聲請人會來關心其日常生活狀況
    ，信任聲請人為其處理相關事務，故同意選任聲請人為其監
    護人等語。
  (二)臺北市政府社會局北市社工字第○九九三九九七七七○○號
    報告內容略以（訪視對象：聲請人、關係人）：
    (1)就支持系統而言：目前主要由聲請人擔負起照顧相對人之
      責任，關係人及聲請人父親對於此事皆抱持著支持之態度
      ，家族中也無其他人持反對意見，整體而言，家族成員對
      於此事皆有共識；且聲請人公司營業狀況良好，收入豐厚
      ，足以支付相對人每月所需之生活費用，不成問題；照顧
      人力方面，相對人皆由泓安醫院之醫護人員提供生活上之
      照顧，未來亦會持續接受安置。
    (2)就家庭動力而言：聲請人家庭關係融洽，平日會透過電話
      或與其父母碰面、胞妹們皆保持一定之聯繫，彼此對於相
      對人之照顧安排亦有共識。其中聲請人母親雖曾認為相對
      人一事乃聲請人父親家族之事，希望聲請人不要過度介入
      擔負全責，然在聲請人父親期待及家族中無其他人可出面
      處理之情況下，目前仍由聲請人處理相對人之生活照顧事
      宜。
    (3)就監護能力及照顧計畫之可行性：聲請人案主自八十九年
      便將相對人安置在專責治療精神疾病之泓安醫院，至今約
      十年，期間相對人之生活照顧皆有專人照顧，尚不成問題
      ，相對人本身亦適應良好，多年下來已習慣安置生活，無
      須聲請人多加操心。聲請人雖無需負擔相對人之安置費用
      （社會局全額補助），然每月尚需支付相對人之生活費用
      約三、四千元（若與相對人胞妹部分合計共為七千元），
      除此之外，並維持每個月探視一次之頻率與相對人保持聯
      繫，平日亦透過電話瞭解相對人之生活需求，且多為相對
      人主動致電聯繫聲請人，足見其互動關係良好，相對人對
      聲請人具有一定之信賴程度。此外，聲請人除本身經濟無
      虞可長期支付相對人之生活費用，關係人與聲請人父親亦
      支持聲請人之作法，家庭支持系統相當充足。
    (4)就會同開具財產清冊之人而言：關係人本身經濟狀況良好
      ，目前與聲請人固定一個月前往泓安醫院探望相對人一次
      ，平日亦透過電話與相對人保持聯繫，瞭解相對人之生活
      需求，對於相對人之狀況相當瞭解亦甚為關心，對於開具
      財產清冊一事，關係人表示具有意願，且依其能力應可勝
      任。
    (5)建議：上述訪視內容與評估意見係依訪視聲請人、關係人
      所得，綜合聲請人家庭環境、經濟狀況、聲請人、相對人
      平日之互動及聲請人扶養意願與能力評估，並無證據顯示
      聲請人於照顧相對人條件有明顯不利之處，亦即聲請人有
      能力負擔監護相對人之責任，故建議由聲請人擔任相對人
      之監護人，並由關人擔任會同開具財產清冊之人，應符合
      案主之最佳利益。然由於僅是一次性訪視，乃此份訪視報
      告之限制。
五、本院依民法第一千一百十一條、第一千一百十一條之一規定
    ，參酌聲請人提出之相關資料證據、臺北市政府社會局、臺
    北縣政府訪視報告書內容，認由聲請人擔任相對人之監護人
    為適當，爰選定乙○○為丙○之監護人，另指定關係人甲○
    ○為會同開具相對人丙○財產清冊之人，以保障相對人丙○
    之權益。又監護人依民法第一千一百十三條準用同法第一千
    零九十九條之規定，於監護開始時，對於受監護宣告人丙○
    之財產，應會同關係人甲○○於二個月內開具財產清冊並陳
    報法院，併此敘明。
六、依非訟事件法第二十一條第一項前段、第二十三條，民事訴
    訟法第八十五條第一項前段，裁定如主文。
中    華    民    國    99    年    8     月    30    日
                          家事法庭法  官  文衍正
以上為正本係照原本作成
如對本裁定抗告須於裁定送達後10日內向本院提出抗告狀，並繳
納抗告費新臺幣1,000元。
中    華    民    國    99    年    8     月    30    日
                                  書記官  陳俐妙

司法院資訊處製作；財團法人民間司法改革基金會備份。
